【裁判字號】    99,婚,352
【裁判日期】    990923
【裁判案由】    離婚
【裁判全文】
臺灣臺南地方法院民事判決               99年度婚字第352號
原      告  乙○
被      告  甲○○
法定代理人  丙○○
上列當事人間請求離婚事件，經本院於民國99年9月9日言詞辯論
終結，判決如下：
    主      文
准原告與被告離婚。
訴訟費用新臺幣參仟元由被告負擔。
    事實及理由
一、本件原告起訴主張：
  (一)原告乙○（女，民國○○年○月○○日生，身分證統一編號：Ｚ00
    0000000號）原係中國大陸地區人民，98年10月28日在我國
    初設戶籍登記。原告與被告甲○○（男，65年7月27日生，
    身分證統一編號：Ｚ000000000號）於89年1月17日在中國大
    陸登記結婚，89年5月9日在我國戶政機關辦理結婚登記，兩
    造婚後生活尚稱美滿，未生育子女，目前婚姻關係存續中。
  (二)被告在98年10月21日不幸罹患出血性腦中風、自發性右側腦
    出血併急性水腦症，經財團法人奇美醫院急救雖保住生命，
    卻已成為植物人，99年4月8日經本院99年度監宣字第58號裁
    定宣告為受監護宣告之人，由被告母親丙○○擔任其監護人
    。依被告之病情屬於極重度之植物人，應已無治療復原之可
    能，被告所患應屬不治之惡疾，原告孤苦無依，在臺舉目無
    親，長此以往，將誤終身，爰依民法第1052條第1項第7款規
    定，提起本件訴訟等情。並聲明：准原告與被告離婚。
二、被告則以：同意兩造離婚，因為被告已經成為植物人，原告
    尚年輕，可以尋找新生活，我們無法照顧原告下半輩子，而
    且也是我們提議原告訴請判決離婚的等語，資為抗辯。並聲
    明：同意原告請求。
三、兩造不爭執之事實：
  (一)原告原係中國大陸地區人民，98年10月28日在我國初設戶籍
    登記。原告與被告於89年1月17日在中國大陸登記結婚，89
    年5月9日在我國戶政機關辦理結婚登記，兩造未生育子女，
    目前婚姻關係存續中，有原告所提出之戶籍謄本2份在卷可
    憑。
  (二)被告在98年10月21日罹患出血性腦中風、自發性右側腦出血
    併急性水腦症，經財團法人奇美醫院急救雖保住生命，卻已
    成為植物人，99年4月8日經本院99年度監宣字第58號裁定宣
    告為受監護宣告之人，由被告母親丙○○擔任其監護人，有
    原告所提出之財團法人奇美醫院診斷證明書1份、被告之身
    心障礙手冊1份、戶籍謄本1份可參，並經本院依職權調閱本
    院99年度監宣字第58號監護宣告卷宗核閱無誤，有該監護宣
    告卷宗在卷可稽。
四、得心證之理由：
  (一)按夫妻之一方有不治之惡疾者，他方得向法院請求離婚，民
    法第1052條第1項第7款定有明文。
  (二)原告主張被告因罹患出血性腦中風、自發性右側腦出血併急
    性水腦症，經急救後目前為「極重度植物人」狀態，此有原
    告所提出財團法人奇美醫院診斷證明書1份、被告之身心障
    礙手冊1份足稽，再參以被告於本院99年度監宣字第58號監
    護宣告事件，囑託財團法人臺灣省私立臺南仁愛之家附設精
    神療養院指派該院施仁雄醫師在99年4月7日進行精神鑑定結
    果，「一般醫學檢查：個案（指被告）意識呈呆僵狀態，對
    問話無法回答，必須靠他人協助下可進食、鼻胃管幫忙進食
    、靠氣管內管幫忙呼吸，四肢變形無力，無法自我行動，大
    小便及個人衛生須他人完全協助。」「精神檢查方面：個案
    的注意力、判斷能力、對人、時、地的定向感、記憶能力、
    計算能力及抽象思考能力均有明顯缺失，並有因精神障礙（
    或心智缺陷），致不能為意思表示或受意思表示，或不能辨
    識其意思表示之效果者」「且接受治療後回復可能性甚低，
    因而不能管理自己財產」，有精神鑑定報告書附於上開監護
    宣告事件之卷宗可稽，足信被告所罹患者確屬重大不治之惡
    疾，從而，原告依上開民法第1052條第1項第7款規定，請求
    判決兩造離婚，即屬有據，應予准許。
五、本件訴訟費用應由敗訴之被告負擔。經查，原告支出第一審
    訴訟費用（裁判費）新臺幣3,000元，應由被告負擔，爰確
    定如主文第二項所示。
六、據上論結，本件原告之訴為有理由，依民事訴訟法第78條、
    第87條第1項，判決如主文。
中    華    民    國    99    年    9     月    23    日
                  家事法庭    法  官  鄭  彩  鳳
以上正本係照原本作成。
如對本判決上訴，須於判決送達後20日內向本院提出上訴狀。如
委任律師提起上訴者，應一併繳納上訴審裁判費。
中    華    民    國    99    年    9     月    23    日
                              書記官  陳  世  明

司法院資訊處製作；財團法人民間司法改革基金會備份。
